臺灣高等法院刑事裁定
109年度抗字第1198號
抗  告  人
即  受刑人  李政祐




上列抗告人因聲請定其應執行刑案件，不服臺灣桃園地方法院中
華民國109年6月30日裁定（109年度聲字第2365號），提起抗告
，本院裁定如下：
    主  文
抗告駁回。                                             
    理  由
一、原裁定意旨略以：抗告人即受刑人李政祐（下稱抗告人）因
    違反毒品危害防制條例等案件，先後經臺灣桃園地方法院（
    下稱桃園地院）判處如附表所示之刑，均已確定在案，且附
    表編號2至6所示之罪係於附表編號1所示之判決確定前所犯
    ，抗告人就附表編號1、2、5、6所示不得易科罰金之罪，與
    編號3、4之得易科罰金之罪請求檢察官聲請定應執行刑，檢
    察官向桃園地院聲請就附表各編號所示之罪定應執行刑，桃
    園地院審核認聲請為正當，並斟酌定應執行之內、外部界限
    ，定應執行有期徒刑2年10月等語。
二、抗告意旨略以：按數罪併罰而有二裁判以上，定其應執行刑
    之案件，並非單純數罪刑度的統合而已，而是就犯罪人本身
    與其所犯各罪之綜合判斷。法官在考量時應注意行為人從其
    犯數罪所反映之人格特性與刑罰考量，並非僅在法定範圍內
    由法官自由裁量。又刑法第51條定應執行刑之模式是保證充
    分評價與不過度評價之方法，刑期過長即與無期徒刑無異，
    變成過度評價。再者，國家使用刑罰矯治犯罪必須考慮手段
    效益，過度刑罰會使邊際效益遞減，未必達到目的卻造成犯
    罪管理之花費，是依據罪責相當原則進行充分且不過度之評
    價，實現刑罰經濟功能。抗告人所犯附表各編號罪刑，犯罪
    之目的、動機、手段幾近相同，犯罪時間亦相當接近，原裁
    定定應執行刑為有期徒刑2年10月，顯不利於抗告人，難謂
    與內部性界限之法律目的及刑罰公平性無違，其裁量權之行
    使應非妥適，難令人折服。為此提起抗告，請求撤銷原裁定
    ，重新給予適當適法之裁定云云。
三、按數罪併罰之定應執行之刑，係出於刑罰經濟與責罰相當之
    考量，並非予以犯罪行為人或受刑人不當之利益，為一種特
    別的量刑過程，相較於刑法第57條所定科刑時應審酌之事項
    係對一般犯罪行為之裁量，定應執行刑之宣告，乃對犯罪行
    為人本身及所犯各罪之總檢視，除應考量行為人所犯數罪反
    應出之人格特性，並應權衡審酌行為人之責任與整體刑法目
    的及相關刑事政策，在量刑權之法律拘束性原則下，依刑法
    第51條第5款之規定，採限制加重原則，以宣告各刑中之最
    長期為下限，各刑合併之刑期為上限，但最長不得逾30年，
    資為量刑自由裁量權之外部界限，並應受法秩序理念規範之
    比例原則、平等原則、責罰相當原則、重複評價禁止原則等
    自由裁量權之內部抽象價值要求界限之支配，使以輕重得宜
    ，罰當其責，俾符合法律授與裁量權之目的，以區別數罪併
    罰與單純數罪之不同，兼顧刑罰衡平原則。個案之裁量判斷
    ，除非有全然喪失權衡意義或其裁量行使顯然有違比例、平
    等諸原則之裁量權濫用之情形，否則縱屬犯罪類型雷同，仍
    不得將不同案件裁量之行使比附援引為本案之量刑輕重比較
    ，以視為判斷法官本於依法獨立審判之授權所為之量刑裁奪
    有否裁量濫用之情事。此與所謂相同事務應為相同處理，始
    符合比例原則與平等原則之概念，迥然有別（最高法院100
    年度台抗字第314號、108年度台抗字第1181號裁定參照）。
四、經查：抗告人所犯如附表各編號所示之罪，業經桃園地院判
    處如附表各編號所示之刑，均經確定在案，且編號2至6之犯
    罪時間均在編號1所示判決確定之前，又其中編號1、2所示
    之罪所處之刑，曾經定應執行刑為有期徒刑1年2月確定，編
    號5、6所示罪刑，曾經定應執行刑為有期徒刑1年1月確定，
    有該判決書及本院被告前案紀錄表附卷可稽。抗告人就附表
    不得易科罰金之罪與得易科罰金之罪請求檢察官聲請定應執
    行刑，原審依法審酌後，在上開各宣告刑中最長刑期（有期
    徒刑9月）以上，各刑合併刑期（有期徒刑3年11月）以下，
    定其應執行刑有期徒刑2年10月，經核未逾越刑法第51條第5
    款量刑裁量之外部性界限，也未重於內部性界限（有期徒刑
    3年2月）。抗告人所犯附表各罪雖均犯施用毒品罪，但編號
    1、2、5、6為施用第一級毒品，編號3、4為施用第二級毒品
    ，二者犯罪態樣不盡相同，且除編號2、3之犯罪時間相隔1
    日及編號5、6之犯罪時間在同一月份，與其餘各罪仍有相當
    之時間間隔，考量其所犯上開各罪責任非難重複程度及對全
    體犯罪為整體之非難評價，並參照上述本案定執行刑之內、
    外部界限，原裁定所定之刑已給予抗告人適度之刑罰折扣，
    符合法律授與裁量權之目的，亦無裁量行使顯然有違比例、
    平等、罪刑相當諸原則之裁量權濫用情形，屬法院裁量職權
    之適法行使，並無違誤。抗告人執上指摘原裁定不當，核無
    理由，應予駁回。
五、據上論斷，應依刑事訴訟法第412條，裁定如主文。
中　　華　　民　　國　　109 　年　　7 　　月　　30　　日
                  刑事第六庭  審判長法　官  劉方慈
                                    法　官  朱嘉川
                                    法　官  許曉微
以上正本證明與原本無異。
如不服本裁定，應於收受送達後五日內向本院提出抗告狀。
                                    書記官  徐仁豐
中　　華　　民　　國　　109 　年　　7 　　月　　30　　日